【裁判字號】    92,交易,9
【裁判日期】    920626
【裁判案由】    公共危險等
【裁判全文】
臺灣臺中地方法院刑事判決                          九十二年度交易字第九號
    公  訴  人  臺灣臺中地方法院檢察署檢察官
    被      告  甲○○
右列被告因公共危險等案件經檢察官提起公訴（九十一年度調偵字第二六五號）本院
判決如左：
    主      文
甲○○服用酒類，不能安全駕駛動力交通工具而駕駛，處有期徒刑參月，如易科罰金
，以參佰元折算壹日。
被訴過失傷害部分，公訴不受理。
    事      實
一、甲○○之駕駛執照已遭吊扣，於吊扣期間仍無照駕駛，並於民國九十一年八月二
    十一日二十二時許，在臺中縣梧棲鎮飲用啤酒後，已不能安全駕駛屬動力交通工
    具之汽車，竟仍於同月二十二日零時許駕駛車號Ｈ七－七０一六號自用小客車，
    沿臺中縣龍井鄉○○路由北向南方向行駛，當行經海尾路口時，欲迴轉至北上車
    道時，本應注意車前狀況，並隨時採取必要之安全措施，而依當時情形，並非不
    能注意及此，竟疏未注意，且欲採煞車卻誤踩油門，致所駕駛之汽車加速衝撞由
    陳勝雄駕駛沿海尾路由東往西方向之Ｍ三－四五七八號自小客車，致陳勝雄因此
    受有外傷性左側硬膜下出血、頸椎受傷合併脊髓病變等之重傷害，迄今仍意識昏
    迷。經警於是日凌晨四時零一分許進行酒精濃度測試，甲○○吐氣所含酒精成份
    仍高達每公升零點三七毫克。
二、案經被害人之妻陳素蓁訴請臺中縣警察局烏日分局報請台灣台中地方法院檢察署
    檢察官偵查起訴。
    理      由
甲、有罪部分：
一、訊據被告甲○○固坦承於右揭時、地駕車發生車禍，致被害人陳勝雄受重傷之事
    實，惟於偵查中曾辯稱：發生車禍與飲酒不能安全駕駛沒有關係云云。惟查：前
    開事實，業據告訴人陳素蓁指訴甚詳，且被害人陳勝雄確實因與被告發生車禍而
    重傷迄今昏迷，復有診斷證明書、臺中縣警察局道路交通事故調查報告表及現場
    照片六幀在卷可憑。再者，被告肇事後，於九十一年八月二十二日凌晨四時零一
    分許，經警施以酒精濃度測試結果，其吐氣所含酒精濃度每公升零點三七毫克，
    並有酒精濃度測試結果附卷可佐，參酌醫學文獻所知，單次飲用酒精後之生理、
    心理變化，主要與代謝酒精的兩種主要酵素乙醇去氫脢（簡稱ＡＤＨ）及乙醛去
    氫脢（簡稱ＡＬＤＨ）有關，ＡＤＨ作用乃將血液內之乙醇代謝為乙醛，因而決
    定酒精代謝之快慢，而ＡＬＤＨ則再將產生之乙醛進一步代謝，最後成為其他碳
    水化合物，而「飲酒後會產生臉潮紅、頭痛、心跳加速等自主神經系統亢奮現象
    ，主要乃與乙醛在血液中蓄積的程度有關」。雖然ＡＬＤＨ的代謝能力會因個人
    體質而有所差異，故每個人飲酒後之生理反應不同，惟ＡＬＤＨ則個別差異不大
    ，因此同種族間之酒精清除率相近，一般而言飲用同量酒精後對每個人之身體影
    響應屬類似，故依血中酒精濃度得判定酒精對於人體影響之程度，當血中酒精濃
    度於呼氣濃度值達每公升０．二五亳克時，將造成飲酒者輕度協調功能降低；而
    當呼氣濃度位達每公升０．二五至０．四０亳克時，肇事率為平常之二至六倍，
    當呼氣濃度值達每公升０．四０至０．五０亳克時，肇事率為平常之六至七倍，
    當呼氣濃度值達每公升０．五０至０．五五時，肇事率為平常之七至十倍（參照
    行政院國軍退除役官兵輔導委員會台北榮民總醫院八十八年八月五日（八八）北
    總內字第二六八六八號函及中央警察大學交通學系暨交通管理研究所蔡中志教援
    之研究報告，酒精濃度與肇事率之關係一文，台灣高等法院檢察署八十八年十一
    月編印「不能安全駕駛」認定標準之相關論文資料事第四十九頁）。從而車輛駕
    駛飲酒後其吐氣所含酒精成分超過每公升０．二五亳克以上者，不得駕車，道路
    交通安全規則第一百十四條第二款定有明文。次按體內酒精含量由開始飲酒時的
    ０％，依飲酒量漸漸累積增加，在完成飲酒時體內酒精含量達到最高，隨後依代
    謝率逐漸代謝，至於體內酒精含量倒推計算代謝率，依交通部運輸研究所於七十
    七年八月間針對國人進行實驗研究指出為每小時每公升０．０六二八毫克。查被
    告於九十一年八月二十二日零時四十五分許肇事，而警員係於是日四時零一分始
    對被告進行測試，被告酒精濃度測定值為每公升０．三七毫克，則被告自駕車至
    酒測之時間相距達三小時又十六分鐘，依前揭國人體內酒精含量之代謝率計算，
    被告於駕車之始體內所含酒精濃度應已超過每公升０．五七毫克（計算式為：
    0.37mg/L十0.0628mg/LX3.26hr=0.57mg/L）。又刑法第一百八十五條之三之公共
    危險罪，為抽象危險犯，原不以發生具體危險為必要。但如已發生具體危險，適
    足以作為駕駛人是否已經不能安全駕駛動力交通工具之判斷標準。本件被告於發
    現陳勝雄駕駛之自小客車時，本應採煞車卻誤踩油門，依此跡證，已足認本件肇
    事確係被告酒後導致反應力、判斷力減弱，足認被告已酒醉不能安全駕駛交通工
    具。從而本案事證明確，被告犯行堪予認定。
三、核被告所為係犯刑法第一百八十五條之三公共危險罪。爰審酌被告酒醉駕車，不
    顧公眾安全及其所生危害及犯後態度，量處如主文所示之刑，並諭知易科罰金之
    折算標準。
乙、公訴不受理部分：
一、公訴意旨如事實欄所述，因認被告另涉犯刑法第二百八十四條第一項前段之過失
    傷害罪嫌等語。
二、按告訴乃論之罪，告訴人於第一審辯論終結前得撤回其告訴，又告訴經撤回者，
    應諭知不受理之判決，刑事訴訟法第二百三十八條第一項、第三百零三條第三款
    定有明文。
三、本件告訴人告訴被告過失傷害案件，起訴書認被告係觸犯刑法第二百八十四條第
    一項前段之罪，依同法第二百八十七條前段之規定，須告訴乃論。茲據告訴人於
    九十二年五月十四日撤回其告訴，揆諸首開說明，爰不經言詞辯論，諭知不受理
    之判決。
據上論斷，應依刑事訴訟法第二百九十九條第一項前段、第三百零三條第三款、第三
百零七條、刑法第一百八十五條之三、第四十一條第一項前段、罰金罰鍰提高標準條
例第二條，判決如主文。
中    華    民    國      九十二     年      六       月      廿六      日
                                  臺灣臺中地方法院交通法庭
                                       法  官  郭  德  進
右正本證明與原本無異。
如不服本判決，應於判決送達後十日內向本院提出上訴狀( 應附繕本 )，上訴於臺灣
高等法院臺中分院。
                                       書記官
中    華    民    國      九十二     年      六       月      廿七      日
刑法第一百八十五條之三：
服用毒品、麻醉藥品、酒類或其他相類之物，不能安全駕駛動力交通工具而駕駛者，
處一年以下有期徒刑、拘役或三萬元以下罰金。
                                                                        Ａ


司法院資訊處製作；財團法人民間司法改革基金會備份。
